【裁判字號】    99,訴,756
【裁判日期】    990630
【裁判案由】    毒品危害防制條例
【裁判全文】
臺灣臺中地方法院刑事判決               99年度訴字第756號
公  訴  人  臺灣臺中地方法院檢察署檢察官
被      告  甲○○
上列被告因毒品危害防制條例案件，經檢察官提起公訴（98年度
毒偵字第4788號），被告於準備程序中就被訴事實為有罪之陳述
，受命法官於聽取當事人之意見後，經本院合議庭裁定由受命法
官獨任進行簡式審判程序，判決如下：
    主    文
甲○○施用第一級毒品，累犯，處有期徒刑拾壹月。
    犯罪事實
一、甲○○前於民國92年間，因施用毒品案件，經裁定送觀察、
    勒戒後，經評定認無繼續施用毒品傾向，於92年6月18日執
    行完畢釋放出所，且經臺灣臺中地方法院檢察署檢察官以92
    年度毒偵字第1666號為不起訴處分確定。又於前揭觀察、勒
    戒執行完畢釋放後5年內之92年間，因施用毒品案件，經本
    院以92年度訴字第2638號判處有期徒刑7月確定，與另犯之
    偽造文書案件所判處之有期徒刑7月，合併定應執行刑為有
    期徒刑1年確定，嗣於96年1月17日縮短刑期假釋出監，甫於
    96年3月1日假釋保護管束期滿，未經撤銷，視為執行完畢。
    詎猶不知悔改，基於施用第一級毒品海洛因之犯意，於98年
    11月9日晚間某時，在其位於臺中縣豐原市○○路○段264巷
    37弄33號6樓之居處，以將海洛因摻入香菸點燃吸食方式，
    非法施用海洛因一次。嗣於98年11月11日10時許，經臺灣臺
    中地方法院檢察署觀護人採集其尿液送驗後，因而查獲。
二、案經臺灣臺中地方法院檢察署觀護人簽請臺灣臺中地方法院
    檢察署檢察官偵查起訴。
    理    由
一、本件被告甲○○所犯係死刑、無期徒刑、最輕本刑為三年以
    上有期徒刑以外之罪，其於準備程序中就被訴事實為有罪之
    陳述，經告知簡式審判程序之旨，並聽取公訴人及被告之意
    見後，本院合議庭認為適宜而裁定由受命法官獨任進行簡式
    審判程序；又本件既經本院合議庭裁定由受命法官獨任行簡
    式審判程序，是其證據之調查，即不受刑事訴訟法第159條
    第1項、第161條之2、第161條之3、第163條之1及第164條至
    第170條規定之限制，附此敘明。
二、訊據被告甲○○於本院審理時，對於前揭犯罪事實坦承不諱
    ，且被告為臺灣臺中地方法院檢察署觀護人所採集之尿液，
    經送請詮昕科技股份有限公司以氣相層析質譜儀（即ＧＣ／
    ＭＳ）方法檢驗結果，第一級毒品海洛因之代謝物可待因、
    嗎啡之濃度分別為133ng/mL、2420ng/mL，有臺灣臺中地方
    法院檢察署受保護管束人尿液檢體監管紀錄表及詮昕科技股
    份有限公司98年11月24日編號8B190117號檢驗報告各一份在
    卷可憑。而按，濫用藥物尿液檢驗作業準則第15條第1項第2
    款規定：「初步檢驗應採用免疫學分析方法。檢驗結果尿液
    檢體中濫用藥物或其代謝物之濃度在下列閾值以上者，應判
    定為陽性：二、鴉片代謝物：300ng/mL。」，該準則第18條
    第1項第2款規定：「初步檢驗結果在閾值以上或有疑義之尿
    液檢體，應再以氣相層析質譜分析方法進行確認檢驗....確
    認檢驗結果在下列閾值以上者，應判定為陽性：二、海洛因
    、鴉片代謝物：（一）嗎啡：300ng/mL。（二）可待因：30
    0ng/mL。」，又該準則第19條雖規定：「尿液檢體經確認檢
    驗結果低於前條閾值者，應判定為陰性，其驗餘檢體應依第
    9條規定處理之。」，然該準則第20條亦有規定：「司法案
    件之濫用藥物尿液，必要時得採用最低可定量濃度為閾值，
    不受第15條、第18條規定限制。」；查本件尿液檢驗報告中
    ，因可待因之濃度僅為133ng/mL，故經檢驗單位依據上開濫
    用藥物尿液檢驗作業準則第19條之規定，於可待因之檢驗結
    果欄內標示為「陰性」，然依據該準則第20條之規定，於司
    法案件中本得採用最低可定量濃度為閾值，而可待因之最低
    可定量濃度為45ng/mL，業經註記於該份尿液檢驗報告備註
    欄，故以本案海洛因代謝物即可待因、嗎啡之濃度，依據該
    最低可定量濃度作為判斷基準，均即已得判定為陽性；從而
    ，被告確有於上開時間、地點施用第一級毒品之犯罪事實，
    應堪認定。綜上所述，被告自白核與事實相符，事證明確，
    其施用第一級毒品之犯行，洵堪認定。
三、按施用第一級毒品為犯罪行為，毒品危害防制條例第10條第
    1項定有處罰明文。故施用毒品者，依前揭規定本應科以刑
    罰。惟基於刑事政策，對合於一定條件之施用者，則依同條
    例第20條、第23條之規定，施以觀察、勒戒及強制戒治之保
    安處分。現行毒品危害防制條例於92年7月9日修正公布，自
    93年1月9日施行，其中第20條、第23條將施用毒品之刑事處
    遇程式，區分為「初犯」及「5年內再犯」、「5年後再犯」
    。依其立法理由之說明：「初犯」，經觀察、勒戒或強制戒
    治後，應為不起訴處分或不付審理之裁定；經觀察、勒戒或
    強制戒治執行完畢釋放後，「5年內再犯」者，因其再犯率
    甚高，原實施之觀察、勒戒及強制戒治既已無法收其實效，
    爰依法追訴或裁定交付審理。至於經觀察、勒戒或強制戒治
    執行完畢釋放後，「5年後再犯」者，前所實施之觀察、勒
    戒或強制戒治已足以遮斷其施用毒品之毒癮，為期自新及協
    助其斷除毒癮，仍適用「初犯」規定，先經觀察、勒戒或強
    制戒治之程式。從而依修正後之規定，僅限於「初犯」及「
    5年後再犯」二種情形，始應先經觀察、勒戒或強制戒治程
    式。倘被告於5年內已再犯，經依法追訴處罰，縱其第3次（
    或第3次以上）再度施用毒品之時間，在初犯經觀察、勒戒
    或強制戒治執行完畢釋放5年以後，已不合於「5年後再犯」
    之規定，且因已於「5年內再犯」，顯見其再犯率甚高，原
    實施觀察、勒戒或強制戒治，已無法收其實效，即應依該條
    例第10條處罰（最高法院95年度第7次刑事庭會議決議參照
    ）。查被告甲○○前於92年間，因施用毒品案件，經裁定送
    觀察、勒戒後，經評定認無繼續施用毒品傾向，於92年6月1
    8日執行完畢釋放出所，且經臺灣臺中地方法院檢察署檢察
    官以92年度毒偵字第1666號為不起訴處分確定；又於前揭觀
    察、勒戒執行完畢釋放後5年內之92年間，因施用毒品案件
    ，經本院以92年度訴字第2638號判處有期徒刑7月確定，有
    臺灣臺中地方法院檢察署刑案資料查註紀錄表、全國施用毒
    品案件紀錄表及臺灣高等法院被告前案紀錄表在卷可參。是
    被告既於觀察、勒戒執行完畢釋放後5年內，再犯上開施用
    毒品罪，則其犯本案施用毒品犯行之時間，雖距前述觀察、
    勒戒執行完畢釋放後已逾5年，揆諸首開說明，被告於本件
    再犯施用毒品罪，應逕依毒品危害防制條例第23條第2項之
    規定追訴，並依法論科。
四、查海洛因係毒品危害防制條例第2條第2項第1款所規定之第
    一級毒品。核被告甲○○所為，係犯毒品危害防制條例第10
    條第1項之施用第一級毒品罪。被告為供施用而持有第一級
    毒品，其持有第一級毒品之低度行為，已為施用第一級毒品
    之高度行為所吸收，不另論罪。查被告甲○○曾於92年間，
    因施用毒品案件，經本院以92年度訴字第2638號判處有期徒
    刑7月確定，與另犯之偽造文書案件所判處之有期徒刑7月，
    合併定應執行刑為有期徒刑1年確定，嗣於96年1月17日縮短
    刑期假釋出監，甫於96年3月1日假釋保護管束期滿，未經撤
    銷，視為執行完畢，有臺灣臺中地方法院檢察署刑案資料查
    註紀錄表及臺灣高等法院被告前案紀錄表在卷可參，其受有
    期徒刑執行完畢5年內故意再犯本件有期徒刑以上之罪，屬
    累犯，應依刑法第47條第1項規定，加重其刑。爰審酌被告
    曾因施用毒品犯行，迭經施以觀察、勒戒及判處有期徒刑執
    行完畢，竟又再施用毒品不輟，無視於毒品對於自身健康之
    戕害及國家對於杜絕毒品犯罪之禁令，惡性非輕，惟其犯後
    坦承犯行之態度良好，再衡及施用毒品犯罪之人，本亦具有
    無法戒斷毒癮之病人特質，暨其智識程度及生活狀況等一切
    情狀，量處如主文所示之刑。
五、據上論斷，應依刑事訴訟法第273條之1第1項、第299條第1
    項前段，毒品危害防制條例第10條第1項，刑法第11條前段
    、第47條第1項，判決如主文。
中    華    民    國    99    年    6    月    30     日
                  刑事第十三庭  法  官  廖慧如
以上正本證明與原本無異。
如不服本判決，應於收受送達後10日內向本院提出上訴書狀（應
敘述具體理由並附繕本）。上訴書狀如未敘述理由，應於上訴期
間屆滿後20日內補提理由書於本院。
                                書記官  張宏清
中    華    民    國    99    年    6    月    30     日
附錄本案論罪科刑法條全文
毒品危害防制條例第10條
施用第一級毒品者，處六月以上五年以下有期徒刑。
施用第二級毒品者，處三年以下有期徒刑。

司法院資訊處製作；財團法人民間司法改革基金會備份。
